【裁判字號】    88,易,4405
【裁判日期】    890724
【裁判案由】    著作權法
【裁判全文】
臺灣板橋地方法院刑事判決                        八十八年度易字第四四五號
    公  訴  人  臺灣板橋地方法院檢察署檢察官
    被      告  乙○○
                甲○○
右列被告因違反著作權法案件，經檢察官提起公訴（八十八年度偵字第一０四五五號
、第二二三一二號），本院判決如左：
    主  文
黃水藤共同連續擅自重製他人之著作，處有期徒刑捌月，緩刑參年。
甲○○共同連續擅自重製他人之著作，處有期徒刑柒月，緩刑貳年。
    事  實
一、乙○○係位於臺北縣三重市○○路○段六０九巷一六號三樓之一一號名捷科技有
    限公司（下簡稱名捷公司）負責人，以銷售電腦及零件設備為業。其明知電腦軟
    體程式著作之重製，需經著作權人授權或同意始得為之，且明知美商微軟公司為
    國際著名電腦軟體公司，享有附表一所列電腦程式之著作權（起訴書略載為享有
    「ＭＳ--ＤＯＳ」、「ＷＩＮＤＯＷ－９８」、「ＭＳ  ＯＦＦＩＣＥ」等電腦
    程式之著作權）。竟與知悉上情之某不知名公司成年員工，基於概括犯意聯絡，
    於民國（下同）八十七年間，在臺北縣三重市○○路○段六０九巷一六號三樓之
    一一號名捷公司營業處所，使該員工共同連續擅自重製附表二所示之電腦程式著
    作於名捷公司之四部電腦硬碟內以供公司使用（各電腦儲存重製電腦程式如附表
    二所示）。而黃水藤承前擅自重製他人著作之概括犯意，另與名捷公司員工甲○
    ○基於概括犯意聯絡，由甲○○先後於八十七年九月二十七日、十月二十日，在
    名捷公司位於台北縣三重市湯城３Ｃ電子資訊廣場Ｐ３３室之營業處所，依序應
    買受人許佳琳、楊佩君之要求，以購買組裝電腦硬體設備隨機附贈方式，未受報
    酬，共同連續在電腦硬碟機內擅自重製上開著作權人之如附表三所示電腦程式著
    作後，再將複製有上開電腦程式之電腦硬體設備各乙套交付予許佳琳、楊佩君。
    嗣經許佳琳、楊佩君告予美商微軟公司後，報請檢察官核發搜索票，由警於八十
    八年三月三十一日十八時二十五分許，前往臺北縣三重市○○路○段六０九巷一
    六號三樓之一一號名捷公司執行搜索，查獲該公司所使用之四部電腦硬碟中有如
    附表二所示之擅自重製電腦程式著作，乃查出前情。
二、案經著作權人美商微軟公司訴由台灣板橋地方法院檢察署檢察官偵查起訴。
    理  由
一、訊據被告乙○○、甲○○固分別坦認於名捷公司使用之電腦及販售予許佳琳、楊
    佩君之電腦中查獲有如附表二、三所示之重製美商微軟公司電腦程式著作等情，
    然渠等均矢口否認有侵害美商微軟公司著作權之犯行，被告黃水藤辯稱：公司販
    售之電腦內有微軟軟體，是工讀生甲○○受微軟公司調查員許佳琳、楊佩君之要
    求，乃為其等複製軟體程式，伊並不知情，且微軟公司利用不法陷害方式取得證
    據，不應受保護，又在名捷公司內查獲之電腦所用視窗九五、ＷＯＲＤ－９７、
    ＯＦＦＩＣＥ－９７等程式應係利用公司合法買入之著作物而加以重製，但該等
    著作物事後又再賣出，伊因為工作繁忙，未注意公司員工未按正式方法操作，而
    因公司員工流動快速，伊亦不知係何人重製云云。被告甲○○辯稱：當時是微軟
    公司派出之調查員許佳琳、楊佩君一再懇求，其乃為許佳琳、楊佩君二人無償灌
    製軟體程式，詎微軟公司竟利用此陷害方式蒐證，不應受法律保護云云。
二、惟查：
（一）右開犯罪事實業經告訴代理人陳麗雯律師、林婷玉律師於偵訊及本院審理時指
      證甚詳，而微軟公司為附表一所列電腦程式著作之著作權人，並有該電腦程式
      使用手冊、美國著作權登記證明書、宣誓書等件（均影本）在卷足資佐證，依
      三十五年中美友好通商條約、八十二年北美事務協調委員會與美國在台協會簽
      訂之著作權保護協定、及著作權法第四條第二款規定，上開著作在我國應受著
      作權之保護。
（二）又被告乙○○之雇員即被告甲○○係受許佳琳、湯佩君要求，先後於八十七年
      九月二十七日、十月二十日，在名捷公司位於台北縣三重市湯城３Ｃ電子資訊
      廣場Ｐ３３室營業處所，以隨組裝電腦硬體設備贈送方式，未受報酬，連續在
      電腦硬碟機內重製上開著作權人之如附表三所示電腦程式著作各乙份後，再將
      複製有上開電腦程式之電腦硬體設備交付予許佳琳、楊佩君等情，亦經被告甲
      ○○自白甚詳，許佳琳、湯佩君所買得之電腦設備中亦有上開電腦程式著作無
      誤，有該二部電腦內載軟體種類照片各七張、購買組合電腦訂購單及發票影本
      各二份、硬式磁碟機內電腦程式目錄列印表影本各乙份足憑。許佳琳、湯佩君
      雖為告訴人微軟公司之市場訪查員（見審理卷附告訴人八十九年六月十六日陳
      報狀），然被告甲○○明知附表三所列之電腦程式著作之著作權人為美商微軟
      公司，未獲得美商微軟公司之授權使用，即應客戶要求以隨機附贈方式私下複
      製該等電腦程式著作附於電腦硬碟機中，不論基於何種動機或目的，其所實施
      之行為仍屬擅自重製他人著作。
（三）另本件警方於八十八年三月三十一日十八時二十五分許，據報持檢察官核發之
      搜索票前往臺北縣三重市○○路○段六０九巷一六號三樓之一一號名捷公司執
      行搜索，查獲該公司所使用之四部電腦硬碟中有如附表二所示之重製電腦程式
      著作，有台北縣警察局三重分局搜索扣押筆錄、電腦軟體記錄表四紙、現場照
      片十六張可按。被告乙○○於警訊中並供稱：「（查扣之主機四台，經現場測
      試後發現該電腦軟體疑似盜版，是何人盜拷？）我本人雖是公司負責人，但電
      腦程式方面我並不熟悉，大都委請工讀生處理，至於電腦軟體程式經測試後係
      為盜版，我想係公司員工所為。（盜拷該電腦軟體程式作何用途？）因為可利
      用作為網頁、直接透過國際網路、設立網址、可供全球人士透過上網知道本公
      司產品，以供客戶訂購。（據告訴代理人陳麗雯指稱：該查扣之證物係美商微
      軟公司享有著作權保護，任何人未經同意或授權，不得擅自重製販售，你是否
      知道？）我知道。」等語（見偵查卷第四頁背面、第五頁正面警訊筆錄）。其
      於偵訊中供稱：「（這四部電腦是否為你公司所有？）是，我們ＯＦＦＩＣＥ
      並沒有版權，是我們公司在使用，那是公司員工裝的，我對員工並沒有管制，
      因為人員流動率很高。」等語（見偵查卷第一０七頁背面偵訊筆錄）。被告乙
      ○○身為名捷公司負責人，從事電腦及零件設備之銷售，名捷公司所使用及營
      業處所販售之電腦查有重製之美商微軟公司電腦程式著作，被告乙○○於警偵
      訊時亦供承公司電腦內程式著作係公司員工非法重製，其復無法提出授權使用
      上開電腦程式著作之證明，其事後辯稱查獲電腦內之微軟程式著作為合法重製
      ，殊屬無據。又被告乙○○既身為名捷公司負責人，綜理公司業務，竟未加管
      制，容任公司員工及營業處所雇員即被告甲○○分別擅自重製微軟公司電腦程
      式以供公司營業及客戶使用，其對侵害微軟公司電腦程式著作權之犯罪結果發
      生，當不違背本意，有犯罪未必故意甚明。
（四）綜上所述，被告乙○○、甲○○所辯各節，委無可採，被告二人聲請本院傳訊
      證人許佳琳、湯佩君到庭查證其等購買電腦及被告甲○○重製本件美商微軟公
      司電腦程式著作之經過，因許佳琳、湯佩君二人住居所資料不明，且本案事證
      已明，亦無必要，被告二人如事實欄所示擅自重製美商微軟公司電腦程式著作
      犯行，均堪認定。
三、核被告乙○○、甲○○所為均係犯著作權法第九十一條第一項之擅自重製他人著
    作罪。被告乙○○使不知名名捷公司成年員工，共同擅自重製附表二所示之電腦
    程式於名捷公司之電腦硬碟內以供使用，其與該不知名公司成年員工有犯意聯絡
    、行為分擔實施，為共同正犯，公訴人就此事實漏未查明，應由本院依職權逕行
    補正。又被告乙○○使被告甲○○先後於八十七年九月二十七日、十月二十日，
    應買受人許佳琳、楊佩君要求，以購買組裝電腦硬體設備隨機附贈方式，在電腦
    硬碟機內擅自重製上開著作權人之如附表三所示電腦程式著作各乙份後，再將複
    製有上開電腦程式之電腦硬體設備各乙套交付予許佳琳、楊佩君，其與被告甲○
    ○亦有犯意聯絡及行為分擔實施，應依共同正犯論處。被告乙○○先後多次及被
    告甲○○先後兩度共同重製他人著作，犯罪時間緊接、所犯罪名相同，顯均係基
    於概括犯意為之，俱為連續犯，應各以一罪論，並皆依法加重其刑。又被告乙○
    ○、甲○○係以購買組裝電腦硬體設備隨機無償附贈方式，重製告訴人美商微軟
    公司之電腦程式著作，其等所為不能以犯著作權法第九十一條第二項之罪論，公
    訴意旨認被告乙○○與被告甲○○共同基於意圖營利之犯意，由甲○○負責於名
    捷公司位於湯城３Ｃ電子資訊廣場Ｐ３３電腦之販售，擅自重製美商微軟公司電
    腦程式著作，附加於其所販售之電腦軟體硬碟中一併出售予客戶，未臻妥適，應
    予更正。爰分別審酌被告二人犯罪動機、目的、情節、重製電腦程式之數目、對
    美商微軟公司商業利益及國家經濟秩序所生損害，及犯罪後態度等一切情狀，各
    量處如主文所示之刑。又被告乙○○、甲○○前未曾受有期徒刑以上刑之宣告，
    有台灣高等法院檢察署刑案紀錄簡覆表可按，其等一時失慮，分別擅自重製美商
    微軟公司電腦程式著作供公司使用，及應微軟公司市場調查員要求而擅自重製該
    公司電腦程式，犯罪惡性尚非重大，而被告乙○○案發後已終止名捷公司之營業
    ，其等經此刑之宣告後，應知警惕而無再犯之虞，本院因認暫不執行其刑為當，
    各以宣告緩刑三年及二年，用啟自新。扣案如附表二所示電腦四部雖儲存有擅自
    重製之美商微軟公司電腦程式著作，然該電腦為名捷公司所有之物，非屬本件被
    告二人所有，又非違禁物，不得予以宣告沒收，附此說明。
四、公訴意旨另稱：被告乙○○係位於臺北縣三重市○○路○段六０九巷一六號三樓
    之一一號名捷公司負責人，以銷售電腦及零件設備為業，明知電腦軟體程式著作
    財產權之重製與銷售，需經著作財產權人授權或同意始得為之，且明知美商微軟
    公司為國際著名電腦軟體公司，享有「ＭＳ--ＤＯＳ」、「ＷＩＮＤＯＷ９５」
    、「ＭＳ  ＯＦＦＩＣＥ」等電腦軟體之著作財產權，竟與其員工甲○○共同基
    於意圖營利之犯意，由甲○○負責於名捷公司位於湯城３Ｃ電子資訊廣場Ｐ３３
    電腦之販售，擅自重製上開著作權人之著作物，附加於其所販售之電腦軟體硬碟
    中一併出售予客戶，經著作權人派員至上址購得兩部組裝電腦後發覺上情，嗣經
    警持搜索票前往執行搜索時，查獲該公司所陳列之電腦之硬碟亦均灌有上開著作
    權人相同序號之軟體程式，似認被告黃水藤與甲○○亦有重製告訴人電腦程式著
    作附加於名捷公司自用電腦之犯行。
五、惟按：犯罪事實應依證據認定之，無證據不得推定其犯罪事實，刑事訴訟法第一
    百五十四條定有明文。本件被告甲○○係名捷公司位於台北縣三重市湯城３Ｃ電
    子資訊廣場Ｐ３３室營業處所之雇員，僅於該處負責電腦組裝及銷售。而警方於
    名捷公司搜索起獲四部電腦內之重製程式著作為名捷公司不知名之成年員工擅自
    重製以供名捷公司使用，此經被告二人供述在案，公訴人未提出積極證據，即泛
    稱被告二人基於犯意聯絡，共同重製告訴人電腦程式著作附加於名捷公司自用電
    腦內而為警搜索查獲，有所未洽，被告甲○○此部分被訴罪嫌，不能證明，因按
    公訴意旨，其上開罪嫌與本案有罪行為間有連續犯之裁判上一罪關係，故不另為
    無罪諭知。
據上論斷，應依刑事訴訟法第二百九十九條第一項前段，刑法第二十八條、第五十六
條、第十一條前段，著作權法第九十一條第一項，刑法第七十四條第一款判決如主文
。
本案經檢察官林宏松到庭執行職務
中    華    民    國      八十九        年      七      月    二十四    日
                                      臺灣板橋地方法院刑事第四庭
                          法  官  陳  恒  寬
右正本證明與原本無異。
如不服本判決，應於判決送達後十日內，向本院提出上訴狀。
                                          書記官  葉  瑩  庭
中    華    民    國      八十九        年      八      月      二      日
附錄論罪科刑法條
著作權法第九十一條
  擅自重製他人之著作者，處六月以上三年以下有期徒刑，得併科新台幣二十萬元罰
金；其代為重製者亦同。
  意圖銷售或出租而擅自重製他人著作者，處六月以上五年以下有期徒刑，得併科三
十萬元以下罰金。
附表一
編號      電腦程式著作名稱
一        ＷＩＮＤＯＷ  ９５
二        ＷＩＮＤＯＷ  ９５   ４．００．９５０Ｂ
三        ＯＦＦＩＣＥ  ＥＸＣＥＬ  ９７
四        ＯＦＦＩＣＥ  ＷＯＲＤ    ９７
五        ＯＦＦＩＣＥ  ＰＯＷＥＲ  ＰＯＩＮＴ  ９７
六        ＭＩＣＲＯＳＯＦＴ  ＡＣＣＥＳＳ   ９７
七        ＵＳ  ＯＵＴＬＯＯＫ      ９７
八        ＶＩＳＵＡＬ  ＢＡＳＩＣ  ５．０
九        ＷＩＮＤＯＷ  ９８
十        ＭＩＣＲＯＳＯＦＴ  ＷＯＲＤ    ９７ＳＲ－１
十一      ＭＩＣＲＯＳＯＦＴ  ＥＸＣＥＬ  ９７ＳＲ－１
十二      ＭＩＣＲＯＳＯＦＴ  ＰＯＷＥＲ  ＰＯＩＮＴ  ９７ＳＲ－１
十三      ＭＩＣＲ０ＳＯＦＴ  ＡＣＣＥＳＳ   ９７ＳＲ－１
十四      ＭＩＣＲＯＳＯＦＴ  ＯＦＦＩＣＥ   快捷列   ９７
十五      ＭＩＣＲＯＳＯＦＴ  ＯＵＴＬＯＯＫ９７（８．０２．４４２１）
附表二
編號          附載重製電腦程式著作名稱
Ｄ１電腦      ＷＩＮＤＯＷ９５
              ＯＦＦＩＣＥ  ＥＸＣＥＬ  ９７
              ＯＦＦＩＣＥ  ＰＯＷＥＲ  ＰＯＩＮＴ  ９７
              ＭＩＣＲＯＳＯＦＴ  ＡＣＣＥＳＳ   ９７
              ＯＦＦＩＣＥ  ＷＯＲＤ  ９７
Ｄ２電腦      同右
Ｄ３電腦      ＵＳ  ＯＵＴＬＯＯＫ    ９７
              ＯＦＦＩＣＥ  ＥＸＣＥＬ  ９７
              ＯＦＦＩＣＥ  ＰＯＷＥＲ  ＰＯＩＮＴ  ９７
              ＭＩＣＲＯＳＯＦＴ  ＡＣＣＥＳＳ   ９７
              ＷＩＮＤＯＷ  ９５   ４．００．９５０Ｂ
          ＯＦＦＩＣＥ  ＷＯＲＤ  ９７
Ｄ４電腦      ＭＩＣＲＯＳＯＦＴ  ＡＣＣＥＳＳ  ９７
              ＭＩＣＲＯＳＯＦＴ  ＷＯＲＤ    ９７ＳＲ－１
              ＭＩＣＲＯＳＯＦＴ  ＥＸＣＥＬ  ９７ＳＲ－１
              ＭＩＣＲＯＳＯＦＴ  ＰＯＷＥＲ  ＰＯＩＮＴ  ９７ＳＲ－１
              ＶＩＳＵＡＬ  ＢＡＳＩＣ  ５．０
              ＷＩＮＤＯＷ  ９５   ４．００．９５０Ｂ
附表三
編號         重製電腦程式著作名稱
許佳琳購入   ＷＩＮＤＯＷ  ９８
電腦
             ＭＩＣＲＯＳＯＦＴ  ＯＦＦＩＣＥ   快捷列   ９７
             ＭＩＣＲＯＳＯＦＴ  ＷＯＲＤ    ９７ＳＲ－１
             ＭＩＣＲＯＳＯＦＴ  ＥＸＣＥＬ  ９７ＳＲ－１
             ＭＩＣＲＯＳＯＦＴ  ＰＯＷＥＲ  ＰＯＩＮＴ  ９７ＳＲ－１
             ＭＩＣＲ０ＳＯＦＴ  ＡＣＣＥＳＳ   ９７ＳＲ－１
             ＭＩＣＲＯＳＯＦＴ  ＯＵＴＬＯＯＫ ９７（８．０２．４４２１）
楊佩君購入   ＷＩＮＤＯＷ    ９８
電腦
             ＭＩＣＲＯＳＯＦＴ  ＯＦＦＩＣＥ   快捷列   ９７
             ＭＩＣＲＯＳＯＦＴ  ＷＯＲＤ    ９７ＳＲ－１
             ＭＩＣＲＯＳＯＦＴ  ＥＸＣＥＬ  ９７ＳＲ－１
             ＭＩＣＲＯＳＯＦＴ  ＰＯＷＥＲ  ＰＯＩＮＴ  ９７ＳＲ－１
             ＭＩＣＲ０ＳＯＦＴ  ＡＣＣＥＳＳ  ９７
             ＭＩＣＲＯＳＯＦＴ  ＯＵＴＬＯＯＫ ９７（８．０２．４４２１）


司法院資訊處製作；財團法人民間司法改革基金會備份。
